【裁判字號】    98,台上,7766
【裁判日期】    981224
【裁判案由】    妨害性自主
【裁判全文】
最高法院刑事判決            九十八年度台上字第七七六六號
上訴人  台灣高等法院台中分院檢察署檢察官
上訴人
即被告  甲○○
              
上列上訴人等因被告妨害性自主案件，不服台灣高等法院台中分
院中華民國九十六年十一月三十日第二審判決（九十六年度上訴
字第二六四三號，起訴案號：台灣台中地方法院檢察署九十六年
度偵字第一０二五四號），提起上訴，本院判決如下：
    主  文
上訴駁回。
    理  由
按刑事訴訟法第三百七十七條規定：上訴於第三審法院，非以判
決違背法令為理由，不得為之。是提起第三審上訴，應以原判決
違背法令為理由，係屬法定要件。如果上訴理由書狀並未依據卷
內訴訟資料，具體指摘原判決不適用何種法則或如何適用不當，
或所指摘原判決違法情事，顯與法律規定得為第三審上訴理由之
違法情形，不相適合時，均應認其上訴為違背法律上之程式，予
以駁回。本件原審經審理結果，認為上訴人即被告甲○○對未滿
十四歲之Ａ女（民國○○年○月○○日生，姓名詳卷）、Ｂ女（
○○年○月○○日生，姓名詳卷）為性交（前後對Ａ女共五次，
對Ｂ女共三次），均犯行明確，因而撤銷第一審之科刑判決，並
變更檢察官起訴書所引用應適用之法條，改判論被告以對未滿十
四歲之女子為性交罪刑（共八罪，處刑如原判決主文第二項所示
，主刑部分並定應執行有期徒刑十年）。已詳敘其調查、取捨證
據之結果及憑以認定犯罪事實之心證理由。並就被告否認犯行之
供詞及其所辯各語認非可採，予以論述及指駁。從形式上觀察，
原判決尚無足以影響判決結果之違背法令情形存在。檢察官上訴
意旨略稱：Ａ女、Ｂ女對於被告之性侵害，於警詢及偵、審中分
別稱：不是自願的、有說不要及每次都會痛，才不喜歡各語，原
審不察被告施用之手段係違反被害人之意願，竟撤銷第一審依刑
法第二百二十二條第一項第二款論被告以對於未滿十四歲之女子
以違反其意願之方法而為性交罪之科刑判決，改判論以刑法第二
百二十七條第一項之罪，有判決不載理由之違法等語。被告上訴
意旨略稱：Ａ女、Ｂ女長期受生父及祖父性侵害，台中縣政府社
會局卻以無床位為由而拒絕安置，被告為達Ａ女、Ｂ女得受安置
之目的，始捏造性侵害案件；如確有本件性侵害之事，Ａ女、Ｂ
女事後亦不致仍與被告在公開場合打鬧嬉戲。又被告寄交台中縣
政府之隨身碟內容與社工人員交付法院者不同，被告並未在隨身
碟承認案情等語。惟查：(一)、八十八年四月二十一日修正後刑法
第二百二十一條、第二百二十四條所稱「其他違反其意願之方法
」，依立法意旨，應係指各該條所列舉之「強暴、脅迫、恐嚇、
催眠術」以外，其他一切違反被害人意願之方法，妨害被害人之
意思自由者而言。卷查Ａ女於警詢時係供稱：「我不是自願的，
因每次都會痛，我才不喜歡他檢查」，Ｂ女於警詢亦供稱：「但
是（被告以手指插入Ｂ女陰道）比跳蛋放在我尿尿的地方還久，
我一直叫很痛，他才把手拿出來，然後叫我去看電視」；且Ａ女
於偵查中供稱：「（問：你們當時有無反抗？）我們有說不要。
」等詞，Ｂ女對此並無意見；二人於第一審復稱上開所供無訛各
語。準此，Ａ女、Ｂ女上開所謂不願意被告對其等性侵害之行為
，要僅止於其等內心之意願，尚非被告另有足以壓抑被害人之性
自主決定權之客觀上行為事實。原判決以被告係利用Ａ女、Ｂ女
未滿十四歲懵懂不解人事，以檢查身體為藉口，而對其等人為性
交，並無以強暴、脅迫等行為為方法，乃論以刑法第二百二十七
條第一項之對幼女性交罪，揆諸首揭說明，於法即難謂違誤。(二)
、原判決以被告對Ａ女、Ｂ女性侵害之事實，業據其於警詢及偵
查中供認不諱，有Ａ女、Ｂ女及其等之母即Ｃ女（姓名詳卷）之
證詞，暨卷附行政院衛生署○○醫院出具之受理疑似性侵害事件
驗傷診斷書（記載Ａ女之處女膜四點鐘方位有舊痕，Ｂ女之處女
膜三點鐘、七點鐘方位有舊傷痕之情）等可稽；且Ａ女、Ｂ女前
已於○○年○月○○日，由台中縣政府社會局加以強制安置，被
告則於同年三月二十四日、五月四日於警詢及檢察官訊問時始為
上開承認犯行之供述，其所辯為使Ａ女、Ｂ女獲得強制安置而於
警詢及偵查中為不實供述云云，自無足取；又○○醫學大學附設
醫院於○○年○月○○日出具受理疑似性侵害事件驗傷診斷書僅
記載Ａ女、Ｂ女之陰道、肛門沒有傷口，亦不能以之未記載該Ａ
女、Ｂ女之處女膜受有何「新傷」，而執為被告有利之認定各等
情，經予逐一審認說明、論駁，其推理論斷衡諸經驗及論理等證
據法則皆無違背，不能指為違法。經核檢察官及被告上訴意旨，
俱係置原判決所為明白論斷於不顧，仍持已為原判決指駁之陳詞
再事爭辯，及對於事實審法院取捨證據與自由判斷證據證明力之
職權行使，徒以自己之說詞，任意指摘，難認已符合首揭法定之
第三審上訴要件。本件上訴違背法律上之程式，應予駁回。
據上論結，應依刑事訴訟法第三百九十五條前段，判決如主文。
中    華    民    國  九十八  年   十二   月  二十四  日
                      最高法院刑事第九庭
                          審判長法官  邵  燕  玲
                                法官  李  伯  道
                                法官  孫  增  同
                                法官  李  英  勇
                                法官  張  春  福
      本件正本證明與原本無異
                                      書  記  官
中    華    民    國  九十八  年   十二   月  二十九  日
                                                      Ｑ

司法院資訊處製作；財團法人民間司法改革基金會備份。
